【裁判字號】    92,易,937
【裁判日期】    920902
【裁判案由】    違反區域計畫法
【裁判全文】
臺灣彰化地方法院刑事判決                          九十二年度易字第九三七號
    公  訴  人  臺灣彰化地方法院檢察署檢察官
    被      告  甲○○
右列被告因違反區域計畫法案件，經檢察官提起公訴（九十二年度偵字第八八０號）
，本院判決如左：
    主  文
甲○○違反管制使用土地之規定，不依限恢復土地原狀，處有期徒刑伍月，如易科罰
金，以佰元折算壹日。
    事  實
一、甲○○為坐落彰化縣二林鎮○○段柳子溝小段第九二一地號土地之使用人（所有
    人登記為甲○○之子洪國堅、孫洪若誌，權利範圍各二分之一），明知該地業經
    彰化縣政府按非都市土地分區使用計畫編定為一般農業區農牧用地，僅能供農牧
    使用，非經申請主管機關彰化縣政府辦理變更土地使用並報經上級機關核備，不
    得擅自變更其使用，作為開採砂石之用。甲○○前因未依法申請變更上開土地之
    使用，即出租予洪天城擅自開挖作為養殖業之用，違反管制使用土地之規定，旋
    於九十一年九月二十七日為警當場查獲，並經彰化縣政府於九十一年十月二十九
    日，以府地用字第０九一０二０一八八六０號違反區域計畫法案件處分書，對甲
    ○○、洪天城、洪國堅及洪若誌各處罰鍰新台幣三十萬元，並限期於文到三日內
    恢復原狀，而該處分書並於同年月三十日送達。詎甲○○雖明知應依限恢復土地
    原狀，仍不為之，反陸續僱用林栩民、陳旺、蘇進輝負責駕駛挖土機，顧聰華、
    許銘忠、施昇良負責駕駛砂石車，違法於上開土地開採砂石，並同時載運他處之
    土方回填，嗣於九十一年十二月十三日二十三時十分許，為彰化縣警察局二林分
    局於現場查獲林栩民操作挖土機將砂石挖取至砂石車，蘇進輝在旁預備接班，顧
    聰華則駕駛車牌號碼ＧＸ－八八二號砂石車自上開土地滿載砂石外出，至二林鎮
    ○○路為警攔阻；復於同年月十八日十五時許，再度為彰化縣警察局會同彰化縣
    政府非都市土地使用管制聯合稽查取締小組當場查獲陳旺正駕駛挖土機從事挖土
    、整地，施昇良、許銘忠則分別駕駛車牌號碼ＡＰ－七九七、七Ｊ－六五二號砂
    石車載運砂石外出，並另載運他處土石回填。彰化縣政府乃於九十二年一月七日
    再以府地用字第０九二０００三一六七號違反區域計畫法案件處分書，各處甲○
  ○、洪國堅及洪若誌罰鍰新台幣三十萬元，並限立即回復原狀，甲○○始將上開
    土地回填。
二、案經彰化縣政府移送台灣彰化地方法院檢察署檢察官偵查起訴。
    理  由
一、訊據甲○○，固坦承其係坐落彰化縣二林鎮○○段柳子溝小段第九二一地號土地
    之使用人，前並曾將該土地出租予洪天城開挖作為養殖業之用，經查獲後，嗣並
    收受彰化縣政府之處分書，惟矢口否認有何違反區域計畫法之犯行，辯稱：伊於
    遭查獲後，雇工要將土地回填，並非要開採砂石，現場查獲之砂石車，係從員林
    鎮○○○○○道路工地載運廢土回填，其因原本土地土質不佳，方將原本砂石挖
    出，另回填他處土方以改良土地云云。經查：
（一）按區域計畫法第二十二條規定：「違反前條規定不依限變更土地使用或拆除建
      築物恢復土地原狀者，除依行政執行法辦理外，並得處六個月以下有期徒刑或
      拘役。」，而前條，即第二十一條第二項規定：「前項情形經限期變更使用、
      停止使用或拆除地上物恢復原狀而不遵從者，得按次處罰，並停止供水、供電
      、封閉、強制拆除或採取其他恢復原狀之措施，其費用由土地或地上物所有人
      、使用人或管理人負擔。」，是依前揭二法條條文內容對照以觀，可知同法第
      二十一條、第二十二條係以土地或地上物所有人、使用人或管理人為規範對象
      ，蓋此等人始有恢復土地原狀之能力，而應負恢復原狀之義務。而本件被告雖
      非上開土地之所有人，然為實際使用人，此據其陳明在卷，並經其子、孫洪國
      堅、洪若誌於偵查中證述甚明，被告自有回復原狀之義務。
（二）被告前因未依法申請變更上開土地之使用，即出租予洪天城擅自開挖作為養殖
      業之用，違反管制使用土地之規定，並於九十一年九月二十七日為警當場查獲
      乙情，業經被告於偵查中及本院審理時坦承不諱，並據證人洪天城於警詢及偵
      查中證述綦詳，嗣並經彰化縣政府於九十一年十月二十九日，以府地用字第０
      九一０二０一八八六０號違反區域計畫法案件處分書，對被告甲○○及洪天城
      、洪國堅及洪若誌等各處罰鍰新台幣三十萬元，並限期於文到三日內恢復原狀
      ，而該處分書並於同年月三十日送達，上情亦有前揭處分書及送達證書附卷可
      稽。被告應已知悉其有回復原狀之義務。
（三）然迄九十二年十二月十三日二十三時十分許，彰化縣警察局二林分局猶於現場
      查獲被告僱用之林栩民操作挖土機將砂石挖取至砂石車，蘇進輝在旁預備接班
      ，顧聰華則自上開土地滿載砂石外出，至二林鎮○○路為警攔阻，此分據證人
      林栩民、蘇進輝、顧聰華於警詢及偵查中陳明無誤；同年月十八日十五時許，
      彰化縣警察局會同彰化縣政府非都市土地使用管制聯合稽查取締小組再度於現
      場當場查獲被告僱用之陳旺正駕駛挖土機從事挖土、整地，施昇良、許銘忠則
      駕駛砂石車載運砂石外出，並另載運他處土石回填乙情，亦分據證人陳旺、施
      昇良、許銘忠於警詢及偵查中證述在卷，並有彰化縣政府非都市土地使用管制
      聯合稽查取締小組會勘紀錄表及現場照片在卷足憑，雖證人林栩民、顧聰華於
      偵查中曾稱：「係受被告雇用去整地」、「只載運一車砂石到隔壁說要鋪路」
      云云，然徵諸前揭會勘紀錄表所載：「九十一年十二月十八日下午三時四十五
      分，在上開土地發現有挖土機一台；大貨車二台（砂石曳引車）ＡＰ－七九七
      號、七Ｊ－六五二號已傾倒現場砂石；ＨＶ－六一三號已載運一台至芳苑鄉○
      ○○段第四之十七、四之二十二地號之砂石洗選場；ＡＰ－七九七、七Ｊ－六
      五二號二部砂石車於當日十四時二十五分於上述漢寶園地號發現載運砂石至該
      洗選場；上午十時抵現場於該地號發現ＫＳ－五九一號、ＪＡ－三六七號、九
      Ｋ－００三號、五Ｊ－二七二號、Ｘ五－七七號、二Ｓ－二八號、ＰＱ－五八
      號、ＤＨ－九０號至現場回填土；ＫＳ－五九一號、ＡＰ－七九七號於砂石洗
      選場重覆發現載砂。現況相片－一邊採砂，一邊回填土壤。」，並佐以證人即
      聯合稽查取締小組成員彰化縣政府地政局乙○○於本院審理中證稱：「上午去
      時有看到卡車，卡車正在回填，下午去時，卡車有將砂石載運出去，並且於附
      近砂石洗選場發現上午卡車出現在洗選場內」、「被告於現場指揮砂石車、挖
      土機」、「（會勘紀錄表）是我們組長寫的，依據實際情形填載」等語，另參
      諸證人許銘忠於九十一年十二月十八日之警詢筆錄中曾證稱伊自上開土地所載
      運之砂石，係要載運至芳苑鄉○○村○○○段第四之十七、四之二十二地號之
      砂石洗選場等語，且觀之現場照片，被告開採之範圍涵蓋上開第九二一地號土
      地全部，深度益超出一般人之高度，縱要改良土地，當無需挖掘如此廣且深之
      範圍，況於現場並無任何推土機等之機具，是證人林栩民、顧聰華嗣於前開偵
      查中之證詞，無非為事後迴護被告之詞，不足採信，而被告辯稱現場係要作土
      地改良云云，亦與事實有違，不足為採。經由上述，可知被告於收受彰化縣政
      府九十一年十月二十九日所發之處分書後，非惟不依限回復原狀，反變本加厲
      於上開土地開採砂石，其有違區域計畫法之規定，至為明灼，當應法論科。
二、核被告所為，係違反區域計畫法第二十一條規定未依限恢復土地原狀之規定，應
    依區域計畫法第二十二條規定論處。爰審酌被告為一己之利，任意變更土地之使
    用，開採砂石，對環境之危害既深且巨，及其犯罪後猶圖狡卸，不知悔悟之態度
    ，暨考量上開土地業已回復原狀，有現場照片可參等一切情狀，量處如主文所示
    之刑，並諭知易科罰金折算之標準，以資儆懲。
據上論斷，應依刑事訴訟法第二百九十九條第一項前段，區域計畫法第二十二條，刑
法第十一條前段、第四十一條第一項前段，罰金罰鍰提高標準條例第二條，判決如主
文。
本案經檢察官陳茂亭到庭執行職務
中      華      民      國      九十二      年    九    月      二      日
                                臺灣彰化地方法院刑事第二庭
                                    法      官  王義閔
右正本證明與原本無異。
如不服本判決，應於判決送達後十日內，向本院提出上訴狀( 須附繕本 )。
告訴人或被害人對於判決如有不服具備理由請求檢察官上訴者，其上訴期間之計算係
以檢察官收受判決正本之日期為準。
                                      法院書記官  詹國立
中      華      民      國      九十二      年    九    月      四      日
區域計劃法第二十二條：
違反前條規定不依限變更土地使用或拆除建築物恢復土地原狀者，除依行政執行法辦
理外，並得處六個月以下有期徒刑、拘役。


司法院資訊處製作；財團法人民間司法改革基金會備份。
